【裁判字號】    99,聲,4054
【裁判日期】    991019
【裁判案由】    聲請準抗告
【裁判全文】
臺灣臺中地方法院刑事裁定              99年度聲字第4054號
聲  請  人  甲○○
即  被  告
選任辯護人  陳惠伶律師
上列被告因貪污治罪條例等案件（本院99年度訴字第2711號），
不服本院受命法官於民國99年9月15日所為之羈押處分，聲請撤
銷，本院裁定如下：
    主    文
聲請駁回。
    理    由
一、聲請意旨略以：聲請人即被告甲○○並未經手有關員林鎮公
    所公共工程採購案之業務，檢察官起訴書所指與廠商談論回
    扣之人，均無被告甲○○；另檢察官起訴書所指被告甲○○
    涉嫌犯罪之行為，係指廠商將回扣之金錢交付給其他被告，
    其他被告再交付給其他被告，最後交給被告甲○○轉交給被
    告吳宗憲或被告吳宗憲所指定之人；亦即，檢察官起訴被告
    甲○○之犯罪事實，係指被告甲○○為轉手將回扣錢交付與
    被告吳宗憲或其指定之人之「白手套」，此在法律上之論罪
    應屬「洗錢」。而於偵查中，承認有犯罪行為之被告均陸續
    交付候傳，僅有被告甲○○與被告吳宗憲、鄭振三等三人因
    不承認犯罪，而繼續遭羈押，故於偵查程序之被告是否繼續
    羈押，係因被告有無認罪而定，並非因被告涉嫌貪污治罪條
    例之重罪而定。按檢察官既已起訴涉嫌犯罪之相關被告，相
    關被告均已在偵查程序中為供述，本案已無串證之虞。而且
    ，縱使相關被告嗣後於第一審法院為不同於偵查程序之供述
    ，此種情形究非羈押被告甲○○得以避免，故以其他涉嫌貪
    污治罪條例之被告均已交付候傳而言，本案確實已無繼續羈
    押被告甲○○之必要。原審法院裁定羈押不承認犯罪之被告
    甲○○（被告鄭振三亦不承認犯罪，惟原審法院裁定其交保
    候傳），容有違反比例原則。請撤銷原羈押之處分，准予被
    告甲○○具保候傳等語。
二、經查：
（一）本件被告甲○○經本院受命法官於民國99年9月15日檢察
      官起訴移送審理而訊問後，認其犯罪嫌疑重大，且有刑事
      訴訟法第101條第1項第2、3款之情形，有羈押禁見之必要
      ，而裁定羈押禁見等情，業經本院調閱99年度訴字第2711
      號案件之卷宗核閱屬實，並有該訊問筆錄及押票影本在卷
      可稽。
（二）被告吳宗憲如何指使同案被告唐國傑、薛文鈞向承包工程
      之廠商，按工程款一定之比例收取回扣，所收取之回扣則
      交予擔任白手套之被告甲○○及同案被告郭芳賓等情，業
      據證人唐國傑、薛文鈞於檢察官訊問時結證確係被告吳宗
      憲指使向各承包工程之廠商收取回扣後，交給擔任白手套
      之被告甲○○及郭芳賓等語；核與共同被告即證人趙健達
      、吳夏萍、劉邦騰、翁仕堯、陳德志、曹寶仁、蕭宏哲、
      曹榮源，與證人謝位文、楊國禎、高品智、詹志清、黃世
      寶、劉德雲、吳宗信、吳貴鈞等承包廠商負責人或承辦人
      之證述有關同案被告唐國傑、薛文鈞或被告吳宗憲確有索
      取工程回扣；在與被告吳宗憲談及回扣如何交付時，被告
      吳宗憲稱此部分直接找薛文鈞處理等情節相符。
（三）而共同被告即證人曹榮源交付內有30萬元現金之手提紙袋
      予證人曹明正，由證人曹明正轉託證人曹劉麗珍將上述手
      提紙袋轉交給被告甲○○，亦據證人曹明正、曹劉麗珍具
      結後證述在卷（見臺灣臺中地方法院檢察署99年度偵字第
      17080號卷一之頁128至136）；另共同被告即證人林循全
      將30萬元現金親手交給共同被告鄭振三，亦據證人林循全
      具結後證述在卷（見臺灣臺中地方法院檢察署99年度偵字
      第18789號卷之頁69至79）；復有扣案如起訴書證據清單
      欄所示之證物可資佐憑。
（三）又共同被告唐國傑、薛文鈞、梁智傑、陳吉龍、郭芳賓、
      林循全、蕭宏哲、趙健達、吳夏萍、陳德志、翁仕堯、曹
      寶仁、曹榮源於本院受命法官進行準備程序時，均為認罪
      之表示；被告劉邦騰則就行賄罪與違反政府採購法部分亦
      為認罪之表示。
（四）綜合以上（一）至（三）所述，足以認定被告甲○○與共
      同被告吳宗憲共同涉犯貪污治罪條例第4條第1項第3款經
      辦公用工程收取工程回扣、第4條第1項第5款違背職務收
      受賄賂等罪，確屬犯罪嫌疑重大。
（五）惟被告甲○○所收取之賄款是否全數交給共同被告吳宗憲
      ？共同被告吳宗憲所指定之人為何人？被告甲○○與共同
      被告吳宗憲二人自法務部調查局臺中市調查站警詢時起、
      歷檢察官偵查中多次偵訊，迄本院受命法訊問時二人均否
      認犯行，且其等之供述皆有極大之出入；其二人嗣於本院
      審理時互為證人之所述情節，將極度攸關二人被訴罪名之
      是否成立。而共犯即配合向廠商索取回扣之唐國傑、薛文
      鈞、梁智傑、沈俊吉、陳吉龍，及擔任白手套之郭芳賓等
      共同被告，就被告甲○○上揭被訴事實之指證，亦均與被
      告甲○○前開被訴事實之認定，有極大之關聯。再者，共
      同被告鄭振三自被告林循全所取得之30萬元，係直接交付
      予共同被告吳宗憲或透過被告甲○○轉交，亦與被告甲○
      ○罪名之成立有重要關係；且與本案上述各家廠商、相關
      工程之負責人與實際承辦之人員嗣於本院審理被告甲○○
      本案涉犯之各項犯行部分時，應均有傳訊到庭接受交互詰
      問調查之必要。是如未予羈押被告甲○○，恐與共同被告
      吳宗憲、鄭振三及本案之上揭共犯、廠商、承辦人員及證
      人曹劉麗珍有串證之虞。
（六）而收取工程回扣與收受賄賂之犯罪，應以公務員實際取得
      不法財物時，其犯罪行為始為終了；故被告甲○○之犯罪
      如成立，與共同被告吳宗憲係居於共犯之關係，而非涉犯
      洗錢防制法第11條第2項之罪嫌。另共同被告鄭振三雖亦
      否認犯行，惟其涉犯之部分僅有犯罪事實（八）之部分，
      與被告甲○○涉犯之部分有犯罪事實（一）至（九）、（
      十一）至（十四），二者情節輕重懸殊；且共同被告鄭振
      三有串證之虞之對象係共同被告吳宗憲及被告甲○○，故
      共同被告吳宗憲及被告甲○○既已經本院受命法官裁定羈
      押禁見，自無可能再為勾串；故受命法官衡量共同被告鄭
      振三之羈押必要性與串證之可能性，決定予以具保候傳，
      並無違反比例原則。
（七）綜上所述，被告甲○○經本院受命法官訊問後，依檢察官
      起訴所提出之事證，堪認被告甲○○共同涉犯貪污治罪條
      例第4條第1項第3款經辦公用工程收取工程回扣、第4條第
      1項第5款違背職務收受賄賂等之罪嫌，確屬重大，有事實
      足認為有勾串共犯或證人之虞，且所犯係最輕本刑為5年
      以上有期徒刑之罪，參諸被告甲○○涉嫌所為，違反執行
      公務應廉潔自守之基本原則，敗壞官箴、戕害政府之形象
      甚鉅。本院受命法官基於被告之行為對政府公務廉潔之危
      害性及國家刑罰權遂行之公益考量，認非對被告甲○○為
      羈押，並禁止接見、通信，顯難進行審判；為有理由。本
      院受命法官於訊問被告甲○○後，為前開羈押並禁止接見
      通信之處分，並無不當、違法或違反比例原則之瑕疵，被
      告甲○○聲請撤銷原羈押禁見之處分，並無理由，應予駁
      回。
三、依刑事訴訟法第416條第4項、第412條，裁定如主文。
中    華    民    國    99    年    10    月    19    日
                刑事第二庭  審判長法  官  鄭永玉
                                  法  官  陳得利
                                  法  官  施慶鴻
上正本證明與原本無異。
不得抗告。
                                  書記官  許清源
中    華    民    國    99    年    10    月    19    日

司法院資訊處製作；財團法人民間司法改革基金會備份。
